【裁判字號】    89,訴,2910
【裁判日期】    900326
【裁判案由】    偽造文書等
【裁判全文】
臺灣高雄地方法院刑事判決                        八十九年度訴字第二九一號
    公  訴  人  臺灣高雄地方法院檢察署檢察官
    被      告  甲○○
右列被告因偽造文書等案件，經檢察官提起公訴（八十九年度偵字第二六五四六號）
，本院判決如左：
    主  文
甲○○連續行使偽造私文書，足以生損害於他人，累犯，處有期徒刑陸月，如易科罰
金以佰元折算壹日。
扣案偽造台新銀行卡號0000－0000－0000－0000號信用卡壹張、偽
造「明日之星視聽伴唱遊藝場所」簽帳單張、「家福股份有限公司高雄愛河分公司
」簽帳簽帳單貳張，其上偽造之「王昆華」署押共伍枚，均沒收。
    事  實
一、甲○○曾於民國八十六年間，因傷害等案件，經臺灣高等法院高雄分院判處有期
    徒刑五月，於八十九年二月廿二日易科罰金執行完畢，仍不知悔改，復於八十九
    年十一月廿三日凌晨二時許，在高雄市○○區○○路路邊，拾獲不詳姓名者偽造
    丟棄之簽名欄空白，發卡銀行為台新銀行，卡號為0000－0000－000
    0－0000號之新光三越ＶＩＳＡ信用卡一張（該卡號為楊立言向台新銀行申
    請使用，經不詳姓名者偽造），竟基於行使偽造信用卡私文書詐欺之概括犯意，
    在該張信用卡上簽名欄內偽造「王昆華」之簽名，並隨即在高雄市○○路之「明
    日之星視聽伴唱遊藝場所」（以下稱明日之星ＫＴＶ）點唱刷卡消費，使該店店
    員誤信其所持用上開信用卡係屬真正，及其為該信用卡之申請人，而允其簽帳消
    費，並由店員交付一式三聯（第一聯為持卡人存根、第二聯為收單銀行中國信託
    商業銀行存查、第三聯為商店存根）之簽帳單後，甲○○即在簽帳單第一聯上偽
    造「王昆華」簽名，並複寫在簽帳單第二聯及第三聯上，而偽造上開簽帳單之私
    文書，且將該偽造之簽帳單行使交付店員收執核對，而詐得店內飲料食物等財物
    與點唱服務之利益，足生損害於王昆華、明日之星ＫＴＶ、楊立言及財團法人聯
    合信用卡處理中心（以下稱聯合信用卡中心）管理之正確性。又於同日下午六時
    許，在高雄市○○區○○路三五六號家福股份有限公司高雄愛河分公司（下稱丙
    ○○公司）刷卡購物，使該店店員誤信其所持用上開信用卡係屬真正，及其為該
    信用卡之申請人，而允其簽帳消費，並由店員交付一式二聯（第一聯為持卡人存
    根、第二聯為商店存根）之簽帳單後，甲○○即在簽帳單第一聯上偽造「王昆華
    」簽名，並複寫在簽帳單第二聯上，而偽造上開簽帳單之私文書，且將該偽造之
    簽帳單行使交付店員收執核對，欲詐取店內財物，而足生損害於王昆華、丙○○
    公司、楊立言及聯合信用卡中心管理之正確性，惟因丙○○公司收銀員發現上開
    信用卡有異，而向台新銀行求證後發現為偽造之信用卡，因而報警查獲致未能得
    手。
二、案經高雄市政府警察局三民第一分局移送臺灣高雄地方法院檢察署檢察官偵查起
    訴。
    理  由
一、右揭事實迭據被告於警、偵訊及本院審理時所自白不諱，且經證人丙○○公司員
    工李安育英於警訊時所證明，另該信用卡卡號為台新銀行所核發之信用卡，但該
    信用卡為偽造信用卡之事實，亦經證人台新銀行員工乙○○於警訊及本院審理時
    所證述明確，並有該偽造之信用卡扣案及偽造「王昆華」簽名之明日之星ＫＴＶ
    簽帳單影本一紙、丙○○公司簽帳單一紙附卷可稽，是被告自白與事實相符，本
    件事證明確，被告犯行洵堪認定。
二、按一般信用卡正面均印製有發卡銀行、卡號、有效日期、申請人英文姓名等資料
    ，係表彰發卡銀行與申請人間信用卡契約關係之文書，申請人因而得以持信用卡
    至特約商店消費，而信用卡申請人若在信用卡背面簽名欄簽名，亦復有表彰真正
    持卡人身分證明之意義，而行使偽造信用卡者，足以生損害於發卡銀行、信用卡
    真正持有人及聯合信用卡中心之私益，是在簽名欄空白之偽造信用卡上簽名，其
    係屬刑法之偽造私文書行為。另信用卡簽帳單具有持卡人與特約商店之交易契約
    書性質，並具有持卡人經由收單銀行請求發卡銀行撥款之請求書或指示文件之性
    質，持卡人於該簽帳單上簽名，即表示對所簽之金額負責之意，是該簽帳單之性
    質亦係屬刑法上之私文書。核被告在該拾得他人丟棄之偽造信用卡上簽名欄內偽
    造「王昆華」簽名，進而持該偽造之信用卡向他人行使，係犯刑法第二百十六條
    、第二百十條行使偽造私文書罪；被告復於行使偽造信用卡時，在簽帳單上偽造
    「王昆華」簽名，並持以交付店員，亦係犯同法第二百十六條、第二百十條行使
    偽造私文書罪；其因此致使特約商店店員陷於錯誤，而同意簽帳消費得利或交付
    財物既遂及未遂之行為，係犯同法第三百三十九條第一項詐欺取財罪、同條第二
    項詐欺得利罪及同條第三項、第一項詐欺取財未遂罪。另被告於偽造信用卡上簽
    名欄內及在簽帳單上偽造署押之行為，分別係偽造信用卡及偽造簽帳單私文書之
    部分行為，均不另論罪；又分別偽造信用卡及偽造簽帳單之私文書後復持以向店
    員行使，則其偽造之低度行為為行使之高度行為所吸收，亦均不另論罪。又被告
    連續二次行使偽造信用卡之私文書、二次行使偽造簽帳單之私文書及一次簽帳消
    費既遂及一次未遂之詐欺取財行為，其均時間緊接，方法相同，且觸犯構成要件
    相同之罪名，顯係基於概括犯意為之，均應依刑法第五十六條連續犯規定，分別
    論以一個行使偽造私文書罪及詐欺取財罪，並皆加重其刑。被告在明日之星ＫＴ
    Ｖ，以一個行使偽造信用卡之行為，而獲取飲料食品財物及點唱消費利益，而犯
    刑法詐欺取財及詐欺得利二罪，為想像競合犯，應依刑法第五十五條規定，論以
    一個詐欺得利罪，公訴人認係構成刑法詐欺取財罪，容有未洽，此部分起訴法條
    應予變更。再被告為達詐欺之目的，而行使偽造信用卡、偽造簽帳單，其所犯二
    罪間，有方法結果之牽連關係，應依刑法第五十五條牽連犯規定，從較重之行使
    偽造私文書罪處斷。末查，被告曾因傷害等案件，經臺灣高等法院高雄分院判處
    有期徒刑五月，於八十九年二月廿二日易科罰金執行完畢，此有臺灣高等法院被
    告全國前案紀錄表在卷可憑，其於五年以內再犯上開法定本刑為有期徒刑以上之
    罪，為累犯，應依刑法第四十七條規定，遞予加重其刑。爰審酌被告犯罪之動機
    、目的，及刷卡消費二次即遭查獲，其消費之金額非鉅，犯罪後亦坦承犯行等一
    切情狀，酌情量處如主文所示之刑，並諭知易科罰金之折算標準。扣案偽造信用
    卡，為供犯罪所用之物，且為被告所有，業據被告供述在卷，應依刑法第三十八
    條第一項第二款宣告沒收，另在偽造明日之星ＫＴＶ簽帳單（一式三聯）、丙○
    ○公司簽帳單（一式二聯）上偽造「王昆華」署押共五枚，應依同法第二百十九
    條規定宣告沒收。
據上論斷，應依刑事訴訟法第二百九十九條第一項前段、第三百條，刑法第五十六條
、第二百十六條、第二百十條、第三百三十九條第一項、第二項、第三項、第五十五
條、第四十一條第一項、第四十七條、第三十八條第一項第二款、第二百十九條，罰
金罰鍰提高標準條例第一條前段、第二條，判決如主文。
本案經檢察官詹美玲到庭執行職務。
中      華      民      國    九十      年      三      月    二十六    日
                              臺灣高雄地方法院刑事第六庭
                                      法  官  邱  明  弘
右正本證明與原本無異。
如不服本判決，應於判決送達後十日內，向本院提出上訴狀。
                                      書記官    顏平國
中      華      民      國     九十     年      三      月    二十六    日
附錄法條：
刑法第二百一十六條
行使第二百十條至第二百十五條之文書者，依偽造、變造文書或登載不實
事項或使登載不實事項之規定處斷。
刑法第二百十條
偽造、變造私文書，足以生損害於公眾或他人者，處五年以下有期徒刑。
刑法第三百三十九條
意圖為自己或第三人不法之所有，以詐術使人將本人或第三人之物交付者，處五年以
下有期徒刑、拘役或科或併科一千元以下罰金。
以前項方法得財產上不法之利益或使第三人得之者亦同。
前二項之未遂犯罰之。


司法院資訊處製作；財團法人民間司法改革基金會備份。
